---
title: "Sesión 1. Básicos"
author: "Isaías Morales"
date: "27 de noviembre de 2020"
output: html_document
---

```{r setup, include=FALSE}
knitr::opts_chunk$set(include = T)

```

# Vector

> Son secuencias de objetos de la misma clase atómica.

```{r Vectores}
c(1,2,3,4,5)   # Vector no asignado a variable.

rch <- c(15, 23, 34,34, 45)   # Vector no asignado a variable.
class(rch)

```


> Repeticiones y secuencias.

```{r Seq}

uno <- 5:10         ## Utilizando dos puntos  inicio : fin (aumenta de uno en uno)
dos <- seq(5,10,2)  ## Secuencia   seq(inicio, fin, de cuántos aumenta)
tres <- rep(5,10)   ## Repetir   rep(valor a repetir, veces)

```

> Ubicaciones en un vector

```{r Ubicación  Vectores}

participante <- c("Yuli", "Yo", "Diego", "Juan")
participante
participante[3]  # Con corchete simple se accede a la posición deseada
  # participante[5] <- "Nuevo"   # Aceder a la ubicación y asignar dato
  # participante
edades <- c(30, 34, 36, 27, NA)
  #names(edades) <- participante
edades

```

```{r Crear vector}

participante <- c(Yuli = 30,
                  Yo = 34,
                  Diego = 36,
                  Juan = 27)
participante
participante[3]  # Con corchete simple se accede a la posición deseada
participante["Yuli"]  # Un vector con nombres, se puede acceder con el nombre

```

> Operaciones con vectores.

```{r op Vectores}

Vector_uno <- c() # Realizar vector uno
Vector_dos <- c() # Realizar vector dos

# operaciones
  
  # +     Suma 
  # -     Resta
  # /     División
  # *     Multiplicación
  # ^     Exponente
  # sqrt  Raiz cuadrada
  
length( Vector_uno) # Tamaño de vector

  # Operadores lógicos

  # <   Menor qué
  # >   Mayor qué
  # ==  Igual qué
  # !=  No es igual que


```



# Matrices

> Desde el punto de vista del lenguaje, una matriz es un vector con un atributo adicional: dim. Tienen renglones y columnas.

```{r Matrices}

mat_1 <- c(5:20)
dim(mat_1) <- c( 4, 4)
mat_1

# Clase de objeti
class(mat_1)
# Dimensión
dim(mat_1)
```


```{r Matrices 2}
# Row fila
# Column Columna

m <- matrix(mat_1, nrow = 4, ncol = 4, byrow = TRUE) # Ordenar por fila
m
m <- matrix(mat_1, nrow = 4, ncol = 4, byrow = FALSE) # Ordenar por columna
m

```

```{r Matrices 3}
# Construir una matriz.

Colonia <- c("San Pablo", "Carrillo", "Los Sauces", "No indica")
Evento <- c( "Robo a Casa", "Robo a Negocio", "Homicidio")
# Dimensión de la matriz son columnas eventos (3) y Colonias (4) es una matriz 3 x 4

ejemplo <- c(1:12)
ejemplo 

# Dar forma a la matriz

m <- matrix(ejemplo, 
            nrow = 4, 
            ncol = 3, 
            byrow = TRUE) # Considerar los tamaños

# Asignar nombres.
rownames(m) <- Colonia
colnames(m) <- Evento

# Ver la matriz 
m

```

> Acceder a valores

```{r Matrices 4}

#  Recordar  matriz[ fila, columna ]

# Solo se obtiene la fila 2. Denuncias en Carrillo
m [ 2, ] 

# Solo se obtiene la Columna 1. Robos a casa habitación de todas las colonias
m [ , 1 ]

# Obtener valor de la fila 3 columna 2
m [ 3,  2] 

```

> Con funciones rbind y cbind

```{r Matrices 5}

fila_1 <- seq(1,40, 5)
fila_2 <- seq(31,70, 5)

# cbind: cada vector es una columna
m_2 <- cbind(fila_1, fila_2)  
m_2

# rbind: cada vector es una fila
m_3 <- rbind(fila_1, fila_2)  
m_3


```


# Data Frame

> La apariencia de un data frame es la de una tabla y una forma de crearlos es mediante la función data.frame(). Son útiles ya que hay una buena cantidad de funciones para trabajar con ellos.

```{r Matrices 6}
# Como matriz
m

# Como data frame se sabe el tipo de datos de cada columna.

df_m <- data.frame(m)
df_m

```

```{r Matrices 7}
# El operador $ (dollar) da acceso a las columnas

df_m$Robo.a.Casa

```

