---
title: "Sesión 5. Lectura de archivos"
author: "Isaías Morales"
date: "27 de noviembre de 2020"
output: html_document
---

```{r setup, include=FALSE}
#knitr::opts_chunk$set(include = T)
knitr::opts_knit$set(root.dir = "E:/10 SSPM_database/02 Código/ejeRcicios")
library(leaflet)
library(dplyr)

```

# Cargar librerías

> Se sugiere al inicio cargar todas las librerías que van a ser necesarias.


# Establecer ruta

> Se indica dónde tenemos guardados los archivos. Al copiarlos el slash es invertiodo () Se debe cambiar por el normal /. C:/documento NO C:/documento

```{r Librerías para lectura}
# setwd("E:/10 SSPM_database/02 Código/ejeRcicios")
library(leaflet)

```


# Ejemplo de lectura

> Lectura de CSV y TXT

```{r Librerías para lectura 2}

# Revisar la forma de separación de valores así como la codificación del archivo.

doc_csv <- read.csv("RNPEDFC.csv", 
                    sep=",",
                    dec= ".", 
                    header = TRUE,
                    encoding = "UTF-8" )
  

head(doc_csv)
```

> Lectura de Exel

```{r Excel}
library(readxl)  # Permite leer documentos en Excel

# Revisar si es excel .xls o xlsx

doc_xls <- read_excel("RNPEDFC.xlsx")

head(doc_xls)

```

> Lectura de Dbf

```{r DBF}

library (foreign) # Para leer archivos tipo dbf

doc_dbf <- read.dbf("RNPEDFC.dbf", as.is = FALSE)

head(doc_dbf)

```

> Lectura de Geojson

```{r Geojson}

library(rgdal)  # Para datos espaciales como Shapefile, geojson o geopackage
doc_geojson <-readOGR(dsn = "R_geojson.geojson", layer= "R_geojson")


leaflet(doc_geojson) %>% addTiles() %>% addPolygons()


```


> Lectura de Shapefile

```{r Shp}

library(rgdal)  # Para datos espaciales como Shapefile, geojson o geopackage
doc_shp <-readOGR(dsn = ".", layer= "R_shp")


leaflet(doc_shp) %>% addTiles() %>% addPolygons()


```

> Lectura de Geopackage

```{r GeoPck}

library(rgdal)  # Para datos espaciales como Shapefile, geojson o geopackage

doc_Geopack <- readOGR("R_geopck.gpkg", "R_geopck")

leaflet(doc_Geopack) %>% addTiles() %>% addPolygons()
```
