---
title: "Sesión 6. ESDA"
author: "Isaías Morales"
date: "27 de noviembre de 2020"
output: html_document
---

```{r setup, include=FALSE}
#knitr::opts_chunk$set(include = T)
knitr::opts_knit$set(root.dir = "E:/10 SSPM_database/02 Código/ejeRcicios")

```

# Librerías.

> Básicas para crear, cargar o manipular datos espaciales.

```{r Librerías para lectura}

library(sf)
library(sp)
library(rgdal)
library(tidyverse)
library(rgeos)
library(maptools)
library(raster)
library(leaflet) # Mapitas

```

> Hacer de cero un archivo espacial en R.

```{r}
# Leer un archivo solo con coordenadas
coordatos <-read.csv("spatialexample.csv", sep=",", dec=".", header=T,
                     stringsAsFactors = F)
glimpse(coordatos)

```

# Objetos tipo 'sp' Spatial.
> Para ellos utilizamos la librería sp

```{r}
## Crear una MED, en R le llaman Spatialdataframe: coords + datos

sp_data <-SpatialPointsDataFrame(coordatos[,2:3], coordatos[, c(1,4) ] )
str(sp_data)
class(sp_data)
# Podemos graficar
plot(sp_data, 
     main="Puntitos 1", 
     col= "red", 
     lwd=2,
     pch = 6)

```

> Algunas funciones 'sp'

```{r}

coordinates(sp_data) # Se extraen las coordenadas
proj4string(sp_data) # Se verifica la proyección
crs(sp_data) <- "+proj=longlat" # Se asigna sistema coordenadas de referencia
proj4string(sp_data) # Comprobamos
sp_data  # Aquí también ha cambiado
crs(sp_data) <- "+init=epsg:32614" # Se asigna proyección
proj4string(sp_data) # Comprobamos
sp_data  # Aquí también ha cambiado

## Se tienen slots (espacios o cajones)
sp_data@data      # Para ver los datos
sp_data@coords    # Las coordenadas
sp_data@bbox      # Ver el bbox (Boundarie box)

```


# Objetos tipo 'sf' (simple features)
> Para tener mayor compatibilidad con el uso de Postgis

```{r}
# Para utilizar sus funciones se deben crear objetos de esta categoría

sf_data <- st_as_sf(coordatos, coords = c("long", "lat"))  # Crear objeto sf
str(sf_data) # Verificar campos
sf_data$geometry  # No hay slots, pero tiene un campo de geometría.
class(sf_data) # Qué objeto es en R
st_crs(sf_data) # Se verifica la proyección
st_crs(sf_data) <- 4326 # Se asigna sistema de coordenadas de referencia
st_crs(sf_data) # Revisamos el cambio
sf_data # Correr de nuevo

```


# ### Diferencia entre Reproyección y Transformación
> ¿Primero el huevo o la gallina?

```{r}

# Tener coordenadas lat-long
sf_data <- st_as_sf(coordatos, coords = c("long", "lat"))
st_crs(sf_data) <- 4326 # Se asigna sistema de coordenadas
sf_data # Coordenadas latlong proyección 4326 wgs84
st_transform(sf_data, CRS("+init=epsg:32614")) # Coordenadas UTM (No se asignó)
sf_data # hasta que se asinge no se modifica nada
st_crs(sf_data) <- 32614 # Se asigna proyección via EPSG
sf_data

# Considerar que sige estando en grados, si se hacen mediciones estarán mal.

```

> Ejemplo de posibles errores

```{r}
# Tener coordenadas lat-long

sf_data <- st_as_sf(coordatos, coords = c("long", "lat"))
latlon_datos <-  sf_data
st_crs(latlon_datos) <- 32614 # Se asigna sistema de coordenadas con proyección 32614

utm_datos <- sf_data
st_crs(utm_datos) <- 4326 # Se asigna proyección via EPSG
utm_datos <- st_transform(utm_datos, CRS("+init=epsg:32614")) # Coordenadas UTM (No se asignó)
```

> Buffer UTM

```{r}
## BUfer UTM
bufer_utm <- st_buffer(utm_datos, 500)
bufer_utm
#PLOt
options(sf_max.plot=2)
plot(bufer_utm$geometry)
plot(utm_datos$geometry, add = TRUE, pch=3, col="red")

# Pasamos ade coordenadas UTM a latlon -> luego asignamos proyección
puntos_utm_transf<- st_transform(utm_datos, "+proj=longlat +datum=WGS84") # Coordenadas UTM (No se asignó)
st_crs(puntos_utm_transf) <- 4326 # Se asigna proyección via EPSG
bufer_utm_transf <- st_transform(bufer_utm, "+proj=longlat +datum=WGS84") # Coordenadas UTM (No se asignó)
st_crs(bufer_utm_transf) <- 4326 # Se asigna proyección via EPSG

# Resultado
leaflet(bufer_utm_transf) %>% addPolygons(color ="black") %>% addTiles() %>%
    addCircleMarkers(data = st_geometry(puntos_utm_transf),
                     radius = 0.5 ,
                     color = "green")



```

> Bufer lat long

```{r}

## BUfer latlong
bufer_latlon <- st_buffer(latlon_datos, 500)
options(sf_max.plot=2)
plot(bufer_latlon$geometry)
plot(latlon_datos$geometry, add = TRUE, pch=3, col="red")

# Resultado
leaflet(bufer_latlon) %>% addPolygons(color ="black") %>% addTiles() %>%
  addCircleMarkers(data = st_geometry(latlon_datos),
                   radius = 0.5 ,
                   color = "green")

### Buffer con grados aproximadaamente 0.002 grados son 500 mts
bufer_latlon <- st_buffer(latlon_datos, 0.002)

leaflet(bufer_latlon) %>% addPolygons(color ="black") %>% addTiles() %>%
  addCircleMarkers(data = st_geometry(latlon_datos),
                   radius = 0.5 ,
                   color = "green")

```



> Escribir un objeto espacial. (Exportar, guardar...)

```{r}
### Escribir

#writeOGR( "Objeto de R tipo Dataframe espacial",
#          dns= "si va a crear nueva carpeta",
#          layer = "Nombre de la capa", 
#          driver = "ESRI Shapefile", # El tipo de archivo geopackage, gejson
#          overwrite_layer = TRUE) # La última línea es cuando ya existe uno previo

```


